【裁判字號】    99,交聲,3737
【裁判日期】    991117
【裁判案由】    聲明異議
【裁判全文】
臺灣臺中地方法院交通事件裁定        99年度交聲字第3737號
原處分機關  交通部公路總局臺中區監理所
異  議  人
即受處分人  甲○○
上列受處分人因違反道路交通管理處罰條例案件，對於交通部公
路總局臺中區監理所於民國99年9 月17日所為之處分（原處分案
號：中監違字第裁60-HE0000000號裁決書）聲明異議，本院裁定
如下：
    主  文
異議駁回。
    理  由
一、原處分機關略以：異議人即受處分人甲○○（下稱異議人）
    於民國99年5 月15日12時0 分許，駕駛車牌號碼0279-HZ 號
    自用小客車行經臺中縣太平市○○路與中山路二段路口處，
    因「支線道車未讓幹線道車先行」違規，經臺中縣警察局交
    通警察隊員警依違反道路交通管理處罰條例第45條第1 項第
    9 款舉發。異議人依指定應到案日期前到案申訴，經函覆後
    仍不服，本所遂於99年9 月17日以中監違字第裁60-HE00000
    00號裁決書處罰鍰新臺幣（下同）600 元整，並依第63條第
    1 項記違規點數1 點等語。
二、異議人聲明異議意旨略以：(一)伊於上開時、地駕駛前揭車輛
    ，依規定停在停止線上，當時中山路2 段及32巷並無交會車
    輛，在確認無來車後，伊緩緩駛入路口待轉區，準備右轉中
    山路2 段，當時無駕駛執照之證人謝立涵所騎乘車號967-EJ
    M 機車欲右轉進入中山路2 段32巷，轉入前並未依規定提前
    打方向燈警示，亦未減速慢行還突然加速，強行直接由中山
    路2 段32巷道之右側進入巷道，且未依歸定駛入應行駛之左
    向車道，伊無法得知證人謝立涵之駕駛意圖，導致機車擦撞
    到伊自小客車右側前方。(二)路權並無絕對而是相對的，不論
    是人或車，在道路上都有注意路況與禮讓其他用路人的責任
    與義務。伊已善盡路口停、讓之規定，若伊未依規定停止確
    認並無來車、減速禮讓，該機車就不該只是擦撞到伊之車右
    側前方，撞擊點就應該是前方或左側。又該路口為一複雜交
    通路口，路權歸屬應有爭議，執法機關以絕對路權認定伊支
    線車道未讓幹線車道先行，在證人謝立涵未能遵守交通規則
    的情況下，有欠公允，爰具狀聲明異議。
三、按車輛行至無號誌之交岔路口，支線道車應暫停讓幹線道車
    先行，道路交通安全規則第102 條第1 項第2 款前段定有明
    文。次按支線道車不讓幹線道車先行，處600 元以上 1,800
    元以下罰鍰，並記違規點數1 點，道路交通管理處罰條例第
    45條第9 款、第63條第1 項第1 款定有明文。再按汽車行駛
    至交岔路口，其行進、轉彎，應遵守燈光號誌或交通指揮人
    員之指揮，遇有交通指揮人員指揮與燈光號誌並用時，以交
    通指揮人員之指揮為準；特種閃光號誌各燈號顯示之意義如
    左：一、閃光黃燈表示「警告」，車輛應減速接近，注意安
    全，小心通過。二、閃光紅燈表示「停車再開」，車輛應減
    速接近，先停止於交岔路口前，讓幹道車優先通行後認為安
    全時，方得續行；特種閃光號誌設於交岔路口者，其設置方
    式與行車管制號誌同。幹道應設置閃光黃燈，支道應設置閃
    光紅燈。設於肇事路段中者，宜於將近之處設置閃光黃燈。
    道路交通安全規則第102 條第1 項第1 款、道路交通標誌標
    線號誌設置規則第211 條第1 項第1 、2 款、第224 條第 1
    項第3 款分別定有明文。
四、經查：
  (一)異議人於上開時、地，駕駛車牌號碼0279-HZ 號自小客車，
    沿臺中縣太平市○○路東往西方向行駛，行經中山路2 段路
    口之際，與證人謝立涵所駕駛沿中山路南往北欲進入中山路
    2 段32巷之車牌號碼967-EJM 號重型機車發生對向擦撞，異
    議人所駕駛之上開車號自小客車右前車頭撞及證人謝立涵所
    駕駛之前開車號重型機車之右側車身等情，此為異議人所不
    爭執，並有臺中縣警察局太平分局99年10月28日中縣太警交
    字第099000 20255號函檢附道路交通事件初步分析研判表、
    道路交通事件現場圖、道路交通事故調查報告表(一)、(二)、交
    通事故談話紀錄表2 紙、事故現場照片12幀在卷可稽，上揭
    事實，應堪認定。
  (二)又按汽車行駛至交岔路口，關於定其行進、轉彎之優先使用
    道路順序，即所謂之「行車路權」。而道路交通管理處罰條
    例及道路交通安全規則，透過「停」、「讓」標誌、標線設
    置之規定，來確認行車順序，劃分道路路權，以維護交通往
    來之安全。依道路交通標誌標線號誌設置規則第211 條第 1
    項之規定，閃光黃燈表示「警告」，車輛應減速接近，注意
    安全，小心通過；閃光紅燈表示「停車再開」，車輛應減速
    接近，先停止於交岔路口前，讓幹道車優先通行後認為安全
    時，方得續行，其目的即係在警示車輛駕駛人前方路口為安
    全視距不足之交岔道路，行駛於次要道路口之駕駛人應將車
    輛完全停下，確認已無來車時，始得繼續行駛之義務甚明。
    據此，依據道路交通安全規則第102 條第1 項第2 款「支線
    道車應暫停讓幹線道車先行」之規定，解釋上不具路權之支
    線道一方，行至交岔路口時，應先停、讓，確認幹線道有無
    來車，待有路權之幹線道車輛通過，安全無虞後，始能再繼
    續通行之謂。而異議人考領有合法之汽車駕駛執照，有證號
    查詢汽車駕駛人資料在卷可按，是其對於上開「停」、「讓
    」之義務，自應自之甚詳。
  (三)本件交通事故發生時，系爭路口為坪林路與中山路2 段及中
    山路2 段32巷交會處，異議人行駛之坪林路（東西向）號誌
    燈號為閃紅燈，謝立涵行駛之中山路（南北向）號誌燈為閃
    黃燈，此為異議人所不爭執，並有道路交通事故現場圖1 紙
    、交通事故談話紀錄表2 紙、臺中縣政府警察局99年9 月7
    日中縣警交字第0990077031號函文影本1 份在卷可憑（本院
    卷第22、25、26及第9 頁），揆諸上開規定及說明，足見坪
    林路為支線道；中山路2 段為幹線道。準此，該路口行車路
    權歸屬行駛於中山路2 段之駕駛人即證人謝立涵無訛，並非
    如異議人所辯稱路權為相對之情。故異議人駕駛之自小客車
    行經坪林路與中山路2 段及中山路2 段32巷口處時，必須暫
    停讓行駛在幹線道之駕駛人謝立涵所駕駛之重型機車先行。
    又依肇事當事人於警詢中之陳述，異議人供稱：（肇事前行
    進方向、車道及肇事經過情形？）由坪林路行駛至肇事處時
    ，我欲右轉中山路2 段時，乙部967-EJM 號重機車，由中山
    路2 段行駛在我車前而發生交通事故；（當時發現對造車輛
    時相距約幾公尺？）撞到才發現等語（見本院卷第25頁之處
    理道路交通事故談話紀錄表）；而證人即駕駛車牌號碼967-
    EJM 號重型機車之駕駛人謝立涵則陳稱：（肇事前行進方向
    、車道及肇事經過情形？）由中山路2 段行駛至肇事處時，
    我欲右轉入中山路2 段32巷時，右側坪林路乙部0279-HZ 號
    自小客車駛出，我有閃避煞車但擦撞到之交通事故；（當時
    發現對造車輛時相距約幾公尺？）3 至5 公尺等語（見本院
    卷第26頁之處理道路交通事故談話紀錄表），足見於事故當
    時，異議人係駕駛車輛由東向西沿坪林路行至與中山路2 段
    及中山路二段32巷口，欲右轉中山路2 段之際，與證人謝立
    涵所駕駛搭載游琬欣之車牌號碼967- EJM號重型機車發生碰
    撞，而異議人所駕駛之自用小客車受有右前車頭擦撞痕損壞
    ，證人謝立涵所駕駛之重型機車則右前車身擦撞痕等損害，
    此有道路交通事故照片2 幀（見本院卷第29、12頁之照片編
    號4 、12）在卷可佐。可見事故當時異議人所駕駛之自用小
    客車右前車頭係與證人謝立涵所駕駛之重型機車右側車身發
    生碰撞，而此情應係異議人欲右轉而未注意左向欲右轉至中
    山路2 段32巷之證人謝立涵所駕駛機車，而證人謝立涵加速
    向左閃避系爭自小客車所造成。異議人既然駕駛車輛行駛在
    支線道上並欲右轉行駛幹線道，則在右轉前對於幹線道上人
    車往來情形自應加以注意，況依前開交通事故談話紀錄表中
    表示當時視線有死角，異議人更應於車輛完全停下後，迨確
    認路口行車狀況安全無訛之前提下，始得繼續行駛，詎異議
    人仍未完全確認發覺左側幹線道是否已有來車，逕以10到20
    公里之時速通行路口，並於撞到該重型機車始發現對方車輛
    ，導致本件事故發生，顯見其疏未注意左方幹道上車輛而有
    爭道行駛之情，至為灼然。異議人上開所辯，尚難憑採，自
    難解免其交通違規罰責。
  (四)至異議人辯稱本件車禍係因對造機車駕駛人無照駕駛、車速
    過快、未打方向燈且未駛入正確車道而導致云云。惟查，異
    議人本應確認幹線道已無來車之情況下，始得行進，已如前
    述，是不論幹線道車之車速為何，異議人自應先行確認有無
    來車，並加禮讓。況據異議人於警詢陳述發現對造機車係於
    撞到時，則該機車是否確無打方向燈，非無可疑，縱幹線道
    車確有因車速過快等緣由同為導致車禍發生之原因，僅係其
    民事責任上是否與有過失之問題，而幹道車即證人謝立涵無
    照駕駛、未注意車前狀況等肇因，均無解於異議人有支線道
    車未讓幹線道車先行之交通違規行為，是異議人此部分之辯
    解，尚難資為有利之認定，附此敘明。
五、綜上所述，異議人駕駛上揭自用小客車，確有於上揭時、地
    ，有「支線道車不讓幹線道車先行」之違規行為，堪以認定
    。原處分機關依道路交通管理處罰條例第45條第9 款規定、
    第63條之規定，裁處異議人罰鍰600 元，並記違規點數1 點
    ，核無不當，異議人前開所辯及其理由，均無足採。本件聲
    明異議為無理由，應予駁回。
六、據上論斷，應依道路交通管理處罰條例第87條第2項，道路
    交通事件處理辦法第18條，裁定如主文。
中    華    民    國    99    年    11    月    17    日
                    交通法庭  法 官  簡婉倫
以上正本證明與原本無異
如不服本裁定應於送達後5日內向本院提出抗告狀
                              書記官  許千士
中    華    民    國    99    年    11    月    17    日

司法院資訊處製作；財團法人民間司法改革基金會備份。
